臺灣臺北地方法院刑事判決　　　　　　　 94年度易字第301號
公　訴　人　臺灣臺北地方法院檢察署檢察官
被　　　告　甲○○
　　　　　　丙○○
上列被告因誣告案件，經檢察官提起公訴（93年度偵字第14309
、19105號），本院判決如下：
    主  文
甲○○未指定犯人，而向該管公務員誣告犯罪，處拘役伍拾日，
如易科罰金，以參佰元折算壹日。
丙○○無罪。
    事  實
一、甲○○為雪世界科技股份有限公司（下稱雪世界公司）名義
    上之負責人，委由丙○○擔任雪世界公司之總經理及實際負
    責人，雪世界公司大、小章及票據之簽發，均由丙○○負責
    。丙○○經營雪世界公司為調度現金，於民國92年11月間以
    雪世界公司負責人甲○○名義，簽發付款行均為臺灣土地銀
    行和平分行，票號：SA0000000，金額新台幣（下同）250萬
    元，發票日為93年6月24日；票號：SA0000000，金額250 萬
    元，發票日為93年6月23日；票號：SA0000000，金額90萬元
    ，發票日為93年6月21日之支票共3張，交付給乙○○，用以
    擔保借款560 萬元之清償。詎事後雪世界公司無力還款時，
    甲○○明知上開支票之去向，竟基於未指定犯人向該管公務
    員誣告犯罪之犯意，在接獲銀行通知有人提示上開支票時，
    即於93年6月21日向臺灣土地銀行以支票遺失為由申請掛失
    票號SA0000000號之支票；同年月23日接續掛失票號SA00000
    00、SA0000000 號之支票，並均填具遺失票據申報書、票據
    掛失止付通知書申請掛失止付，而未指定犯人向警察機關誣
    告犯罪，請求協助偵查侵占遺失物罪嫌，致該管警察機關進
    行無益之偵查程序。嗣因乙○○陸續交託友人邱勝富、王世
    益提示該3張支票均遭退票，始知悉上情。
二、案經乙○○訴由臺北市政府警察局內湖分局報告臺灣臺北地
    方法院檢察署檢察官偵查起訴。
    理  由
一、被告甲○○有罪部分：
  (一)訊據被告甲○○固坦承曾向臺灣土地銀行辦理系爭支票之掛
    失止付事宜，惟矢口否認有何未指定犯人向警察機關誣告犯
    罪之罪嫌，辯稱：雪世界公司之支票向由被告丙○○負責保
    管使用，她於93年6 月間在榮民總醫院住院治療期間，接獲
    通知公司有支票遭提示兌現，且支票面額頗大，她因為一直
    找不到被告丙○○，加上公司在92年間曾發生支票遺失之事
    ，她以為系爭支票仍是遺失，才至銀行辦理掛失止付云云。
  (二)經查：
  1.被告甲○○並未確定系爭支票曾經遺失，即因在聯絡不到公
    司實際負責人即被告丙○○之情況下，前往臺灣土地銀行親
    自辦理系爭支票掛失止付事宜等情，已據被告甲○○於警詢
    、偵訊及本院審理時坦承不諱，而證人即負責處理雪世界公
    司帳務，當時陪同被告甲○○前往辦理掛失止付事宜之員工
    丁○○，亦於本院審理時結證稱：「（問：93年6 月是誰決
    定報遺失？）（答：是我聯絡被告甲○○，是被告甲○○決
    定的，因為被告丙○○都找不到，被告甲○○決定的。兩次
    都一樣。）」（見本院卷第62頁）。又系爭支票係被告丙○○於92年11月簽發交付告訴人乙○○，用以擔保借款560 萬
    元之清償，亦據告訴人結證屬實（見本院卷第59頁），且為
    被告丙○○、甲○○所不爭執。另系爭支票係由告訴人交託
    友人邱勝富、王世益提示該3 張支票，均因被告甲○○辦理
    掛失止付而遭退票，亦據證人邱勝富、王世益於警詢中證述
    在卷（見93年度偵字第14309號卷第18頁、93年度偵字第191
    05號卷第14頁），且為被告甲○○所自承。則被告甲○○在
    明知雪世界公司總經理及實際負責人為被告丙○○，雪世界
    公司大、小章及票據之簽發均由被告丙○○負責之情況下，
    應可預見系爭支票係由被告丙○○所簽發，卻在仍未實際查
    明系爭支票有無遺失之情況下，即向臺灣土地銀行以支票遺
    失為由，申請掛失止付系爭支票，並均填具遺失票據申報書
    、票據掛失止付通知書（見93年度偵字第14309號卷第23-27
    頁、93年度偵字第19105號卷第26-34頁），顯見被告甲○○
    有未指定犯人向警察機關誣告犯罪，請求協助偵查侵占遺失
    物罪嫌之犯意甚明。
  2.被告甲○○雖辯稱因為雪世界公司曾在92年間遺失支票，當
    時又聯絡不到被告丙○○，才在誤認系爭支票已遺失之情況
    下，前往銀行辦理掛失止付，並無誣告他人犯罪之犯意云云
    。惟查，雪世界公司因為支票遺失，而曾在91年10月24日、
    92年1月13日及92年7月31日共3 次向銀行辦理掛失止付事宜
    ，固據被告甲○○提出與所述相符之票據掛失止付通知書3
    紙及公示催告之報紙廣告1紙為證（見本院卷第31-34頁），
    並經本院依職權調閱本院92年度催字第331號民事卷宗核閱
    屬實。然系爭支票如係被告甲○○所稱一同在91年10月15日
    或92年2月初所遺失（此為被告甲○○在之前這3次票據掛失
    止付通知書所載遺失日期），則本件系爭支票遺失日期即不
    應載明為92年底。況系爭支票如係在91年10月15日或92年2
    月初所一同遺失，被告甲○○即應連同之前遺失票據3 張部
    分一起辦理掛失止付，怎可能遲至93年6 月間才至臺灣土地
    銀行辦理本件掛失止付事宜，顯見被告甲○○上開所辯，無
    非係事後卸責之詞，不足採信。
  3.綜上所述，本件罪證明確，被告甲○○犯行堪以認定，應予
    依法論科。
  (三)核被告甲○○所為，係犯刑法第171條第1項之未指定犯人誣
    告罪。爰審酌被告甲○○未指定犯人誣告，使刑事追訴機關
    因此發動偵查，浪費刑事訴訟資源，及其犯罪之動機、目的
    、手段、所生危害等一切情狀，量處如主文所示之刑，並諭
    知易科罰金之折算標準，以資懲儆。
二、被告丙○○無罪部分：
  (一)公訴意旨略以：被告丙○○為雪世界公司之實際負責人，為
    經營雪世界公司而調度現金，於92年11月間以雪世界公司負
    責人甲○○名義，簽發系爭支票交付給告訴人，用以擔保借
    款560 萬元。詎事後雪世界公司無力還款時，被告丙○○明
    知系爭支票之去向，竟共同基於誣告之犯意聯絡，由被告甲○○出面向臺灣土地銀行辦理掛失止付，而未指定犯人向警
    察機關誣告犯罪，因認被告丙○○共同涉犯刑法第171條第1
    項之誣告罪嫌等語。
  (二)按犯罪事實應依證據認定之，無證據不得認定犯罪事實；不
    能證明被告犯罪者，應諭知無罪判決，刑事訴訟法第154 條
    第2項、第301條第1 項分別定有明文。又認定不利於被告之
    事實，須依積極證據，苟積極證據不足為不利於被告事實之
    認定時，即應為有利於被告之認定，更不必有何有利之證據
    ，最高法院30年上字第816 號判例闡釋甚明。次按，刑事訴
    訟上證明之資料，無論其為直接證據或間接證據，均須達於
    通常一般人均不致於有所懷疑，而得確信其為真實之程度，
    始得據為有罪之認定，若其關於被告是否犯罪之證明未能達
    此程度，而有合理性懷疑之存在，致使無從形成有罪之確信
    ，即不得遽為不利被告之認定。其以情況證據（即間接證據
    ）斷罪時，尤須基於該證據在直接關係上所可證明之他項情
    況事實，本乎推理作用足以確證被告有罪，方為合法，不得
    徒憑主觀上之推想，將一般經驗上有利被告之其他合理情況
    逕予排除，此觀諸最高法院76年台上字第4986號、32年度上
    字第67號判例意旨亦甚明顯。是以，認定被告有罪之證據，
    需達到使事實審審判之法官有「確信」之心證時，方得為被
    告有罪之判斷，若依負追訴犯罪職責之檢察官所提出之證據
    ，尚無法使事實審法官有此程度之心證時，因法院僅有調查
    而無蒐集證據之義務，自應為有利於被告之認定。
  (三)本件公訴意旨認被告丙○○涉犯刑法第171條第1項之誣告罪
    嫌，無非係以被告丙○○在警詢時之陳述及告訴人乙○○之
    指訴為其依據。訊據被告丙○○堅詞否認有何公訴意旨所指
    誣告之犯行，辯稱：他因雪世界公司調度資金所需，確曾向
    告訴人及其兄調借500 餘萬元後，簽發系爭支票交付與告訴
    人，事後公司無法還錢時，因為被告甲○○身染重病住院，
    他並未將借款及簽發支票情事告知被告甲○○，在告訴人告
    知將提示系爭支票時，他因為心煩頭痛不敢聯絡這件事，行
    動電話亦不敢開機，但未曾要求被告甲○○去辦理掛失止付
    等語。
  (四)經查，被告甲○○在接獲通知雪世界公司有支票遭提示兌領
    ，且支票面額頗大，被告甲○○因為一直找不到被告丙○○
    ，才自行決定向銀行辦理掛失止付等情事，均已如前述，而
    公訴人所調閱被告丙○○、甲○○所有0000000000、000000
    0000號行動電話之通聯記錄，亦無法證明在93年6 月19日至
    25日被告丙○○有與被告甲○○通聯之紀錄，此有台灣大哥
    大、遠傳公司雙向通聯記錄在卷可稽（見93年度偵字第1430
    9號卷宗第73-87頁），則被告丙○○是否有與被告甲○○共
    同基於誣告之犯意聯絡，而指示被告甲○○去銀行辦理掛失
    止付事宜，即非無疑。又證人即告訴人乙○○亦於本院審理
    時結證稱：「（問：你要提示前丙○○有說不要提示？）（
    答：因為他有好幾次承諾要給我，但都沒有實現，所以我照
    會他，他說我要提示就提示沒關係。）（問：他那時有無提
    到他保證甲○○不會跳票？）（答：他那時沒說，是跳票之
    後，他跟我說承諾甲○○不會讓公司跳票，讓被告甲○○信
    用保持。）」（見本院卷第59頁），則被告丙○○既係在系
    爭支票因掛失止付而跳票後，才告知告訴人乙○○有關他希
    望被告甲○○保持信用之事，顯見告訴人乙○○之證詞，亦
    不足以證明被告丙○○有與被告甲○○犯意聯絡之情事。此
    外，復查無其他積極證據，足證被告丙○○有公訴意旨所指
    與被告甲○○為犯意之聯絡，而未指定犯人向警察機關誣告
    犯罪之證據。則揆諸前揭規定、判例意旨及說明所示，應認
    卷內所存證據尚不足為被告丙○○有罪之認定。是依法即應
    為被告丙○○無罪判決之諭知。
據上論斷，應依刑事訴訟法第299條第1項前段、第301條第1項，
刑法第171條第1項、第41條第1項前段，罰金罰鍰提高標準條例
第1條前段、第2條，判決如主文。
本案經檢察官蕭斌志到庭執行職務。
中　　華　　民　　國　　94　　年　　7 　　月　　14 　　日
　　　　　　　　　刑事第七庭審判長法　官　梁耀鑌
　　　　　　　　　                法　官　蔡正雄
　　　　　　　　　                法　官　林孟皇
以上正本證明與原本無異。
如不服本判決，應於判決送達後10日內，向本院提出上訴狀。
　　　　　　　　　　　　　　　  　書記官　蔡宏志
中　　華　　民　　國　　94　　年　　7 　　月　　14 　　日
附錄本案論罪科刑法條全文
刑法第171條第1項：
未指定犯人，而向該管公務員誣告犯罪者，處一年以下有期徒刑
、拘役或三百元以下罰金。
